臺灣高等法院臺中分院刑事判決　　　　　　 民國九十四年度上訴字第四三一號
　　上　訴　人
　　即　被　告　丙○○
右上訴人因偽證案件，不服臺灣臺中地方法院中華民國九十四年一月十二日第一審判
決（民國九十三年度訴字第一六二八號，起訴案號：臺灣臺中地方法院檢察署民國九
十三年度偵字第七五六四號），提起上訴，本院判決如左：
　　主      文
上訴駁回。
　　事      實
一、丙○○明知其並未於民國（下同）八十九年二月三日，陪同田正宗前往臺中市○
    ○路旁之咖啡廳交付一袋金錢予林豐隆，竟為迴護田正宗，而基於偽證之故意，
    於九十二年九月一日，在本院九十二年度上易字第一二一八號甲○○告訴田正宗
    詐欺案件之準備程序進行中，就該案情有重要關係之事項，供前具結，而為虛偽
    陳述稱：伊確有於八十九年二月三日，陪同田正宗前往臺中市○○路旁之咖啡廳
    交付一袋金錢與林豐隆云云，足使本院另案承審法官陷於錯誤，而生誤判該詐欺
    案件被告田正宗無罪之危險。
二、案經甲○○向臺灣臺中地方法院檢察署檢察官告發而偵查起訴。
　　理      由
一、訊據上訴人即被告（下稱被告）丙○○矢口否認有何偽證犯行，辯稱：伊於八十
    九年二月三日當天，帶竹筍至田正宗住處送給田正宗，並隨田正宗前往臺中市○
    ○路旁之咖啡廳，伊確有目擊田正宗拿錢給林豐隆，沒有偽證云云。經查：
（一）被告丙○○、證人田正宗在本院與在原審之供述，前後多有出入，詳述如下：
　１對於田正宗當時之住處位於何處，被告於本院作證時係稱：「我是當天中午左右
    一個人到田正宗位於十甲東路的家」等語（見九十三年偵字第七五六四號卷第二
    五頁筆錄影本最後一行），證人田正宗卻稱：「我當時住在榮華街某公寓，我住
    四樓，幾號我忘記了」等語（見原審卷第七四頁）（經查應為臺中市○○街七七
    號四樓之六，見九十三年度他字第十五號卷第七五頁所附田正宗戶籍資料）。
　２對於被告拜訪田正宗時，貨車停放之處所為何，被告供稱：「我貨車停在保甲廟
    前，田正宗從家裡出來帶我至他家」、「我開貨車到保甲寺，他出來帶我，走路
    約十分鐘到他家」等語（九十三年他字第十五號卷第九一頁偵查筆錄，原審卷第
    二十四頁九十三年十一月五日準備程序筆錄）。證人田正宗卻於本院另案九十二
    年九月一日準備程序時供稱：「我們交完錢後，我就載證人丙○○到『進化北路
    』他停車的地方」等語（見九十三年偵字第七五六四號卷第三三頁筆錄影本），
    嗣於原審審理時則改稱：「被告的車停在寶覺寺（榮華街附近，有大佛的）。：
    ：：他車停在寶覺寺，新民商工的附近」等語（見原審卷第七三頁、第七四頁）
    。查寶覺寺位在臺中市○○路，私立新民商工位於三民路三段二八九號，後門亦
    在臺中市○○路，若被告之貨車係停於寶覺寺、新民商工附近，應係臺中市○○
    路，與田正宗在本院所稱之「進化北路」有一段距離，故田正宗前後二次所述，
    亦屬矛盾。
　３對於當天由被告陪同田正宗一同前去找林豐隆，係由何人提議，被告在本院作證
    時稱：「在田正宗家的時候，田正宗告訴我要拿一筆錢去給人家，要我陪同他前
    往：：：是田正宗告訴我他要送錢去給人家，要我陪他一起」等語（見九十三年
    偵字第七五六四號卷第二六頁、第二八頁筆錄影本），於本案偵訊時供稱：「（
    檢察官問：你說拿竹筍去給田正宗，為何後來又會一起跟他去送錢？）可能是他
    順便問我要不要去。」「我不會主動要求（跟他去）」等語（見九十三年他字第
    十五號卷第九十頁）；於原審準備程序時亦稱：「他（田正宗）說他要拿東西給
    人家，問我要不要出去走走，我說好」等語（見原審卷第二四頁）。然而田正宗
    在本院卻稱：「：：：我有跟他說等一下要送錢去給人家：：：但是丙○○說很
    危險而主動提議要陪我前往，而且我們二人都有這個意思」等語（本院九十二年
    九月一日準備程序筆錄，見九十三年偵字第七五六四號卷第三一頁筆錄影本），
    在原審審理時仍稱：「（問：何人提議拿東西交給林豐隆？）我提議的。」「：
    ：：丙○○上車前，我沒有說我拿錢，在車上時，我才跟他說，我說完以後問他
    是否要先回去，他（丙○○）說那麼多錢，很危險，主動提議要陪我一起過去」
    等語（原法院九十三年十二月二十日審判筆錄，見原審卷第七三頁）
　４對於田正宗到底有無將錢交給被告丙○○看一節，被告於本院院作證時稱：「裡
    面裝的都是千元鈔：：：而且因為我很少看到那麼多錢，所以印象深刻」等語（
    見九十三年偵字第七五六四號卷第二九頁筆錄影本），在本案偵查中則供稱：「
    （問：如何知道那一大袋是錢？）我有打開看」等語（見九十三年他字第十五號
    卷第八九頁）。在原審準備程序則供稱：「當時我不知道他那袋子（一個藍色的
    旅行袋）裡面是錢，在車上我才知道，他有拿給我看」等語（見原審卷第二四頁
    ）。然而田正宗在本院準備程序時原係供稱：「（問：你有無將錢交給丙○○看
    ？）沒有，因為當時錢是放在丙○○的腿上，他沒有要求要看，所以我記得在車
    上他沒有看，我也沒有讓他看」等語（本院九十二年九月一日準備程序筆錄，見
    九十三年偵字第七五六四號卷第三二頁筆錄影本），至原審審理時才改稱：「我
    有給他看。」「（問：為何你在高院說沒有給他看？）一開始，我沒有說那是錢
    ，我在車上有給他看，時間太久我忘記了」等語（見原審卷第七四頁）。
　５對於林豐隆的外型如何一節，被告於本院作證時稱：「體型與被告指田正宗相同
    ，皮膚黑黑、瘦瘦的：：：」等語（見九十三年偵字第七五六四號卷第二八頁筆
    錄影本），在原審準備程序卻改稱：「：：：他不是很高，略胖，皮膚稍微黑」
    等語（見原審卷第二四頁）。田正宗則稱：「林豐隆之長相為胖胖黑黑，腹部凸
    出，他（身高）約一六○（公分）」等語（見原審卷第七四頁）。倘被告載慶伊
    確曾目睹田正宗將一袋錢鈔交給林豐隆，何以其在本院另案準備程序中出庭作證
    時，竟將腹部已凸出之林豐隆該人描述為「瘦瘦的」？其所證是否虛偽不實，僅
    此一端，亦已不言可諭。
（二）綜上所述，被告及證人田正宗對於當天將錢交付林豐隆之過程，所供矛盾、不
      符之處甚多，況交錢當時被告若在場，此可謂甚為重要之證據，田正宗為何於
      其被訴詐欺案件偵查中及原法院審理時均未陳明其交錢予林豐隆當時尚有他人
      在場，而於本院另案審理時方才提出？對此田正宗雖陳稱：「因為我當時認識
      丙○○不久，而且丙○○又搬家，一開始我找不到他」云云（見原審卷第七七
      頁），被告亦稱：「他堂弟田乃元可以找到我，是田正宗找不到我，因為田正
      宗很少與他堂弟聯絡」等語（原審卷第八十頁），然而田乃元在田正宗被訴詐
      欺案件偵查中即已出庭為田正宗作證，有原法院九十一年度易字第一一七九號
      刑事判決影本附卷可憑（九十三年度他字第一五號卷第二十四頁），足見田正
      宗原即無不能經由田乃元找到被告為其出庭作證之情形。另參以證人蘇增國亦
      證稱：「（田正宗有無找你出庭作證，被你拒絕的事情？）時間很久了，好像
      有提到有人告他，好像有問：萬一有要作證時，我是否願意，我回答說這事情
      與我無關，我不參與」等語（原審九十三年十一月二十四日審判筆錄，見原審
      卷第五六頁），益見田正宗臨訟冀圖脫免罪責而找人出庭偽證之情昭然若揭。
      此外，復有被告於九十二年九月一日作證時所簽結文影本附卷可稽，而前揭被
      告所虛偽陳述之內容，顯然足以影響田正宗詐欺罪責之成立與否，係於案情有
      重要關係之事項，本件事證明確，被告犯行洵堪認定。
二、核被告所為，係犯刑法第一百六十八條之偽證罪。原審適用刑法第一百六十八條
    之規定，審酌被告除於八十五年間因違反水利法，經臺灣雲林地方法院判處有期
    徒刑七月，緩刑三年，現緩刑業已期滿外，並無其他犯罪前科，品行尚屬良好，
    其證言並未被本院另案承辦法官採信，犯罪所生之危害不大，暨其犯罪之動機、
    目的、犯罪後之態度等一切情狀，量處有期徒刑月，其認事、用法及量刑，均
    無不當，被告上訴否認犯罪，恣意指摘原判決不當，為無理由，應予駁回。
三、據上論斷，應依刑事訴訟法第三百六十八條，判決如主文。
本案經檢察官乙○○到庭執行職務。
中      華      民      國　    九十四     年     五      月     三 　　日
                        　　　  臺灣高等法院臺中分院刑事第十庭
                                      審判長法  官  林  照  明
                                      　　　法　官  林  清  鈞
                                      　　　法　官  吳　重　政
右正本證明與原本無異。
如不服本判決應於收受送達後十日內向本院提出上訴書狀，其未敘述上訴之理由者並
得於提起上訴後十日內向本院補提理由書（均須按他造當事人之人數附繕本）。
　　　　　　　　　　　　　　　　　　　　　　書記官  劉　建　智
中      華      民      國　    九十四     年     五      月     十 　　日
附錄：
刑法第一百六十八條：
於執行審判職務之公署審判時，或於檢察官偵查時，證人、鑑定人、通譯於案情有重
要關係之事項，供前或供後具結，而為虛偽陳述者，處七年以下有期徒刑。
                    　　　　　　　　　　　　　　　　　　　　　　　　　　Ａ
